【裁判字號】    92,訴,2345
【裁判日期】    920925
【裁判案由】    清償債務
【裁判全文】
臺灣高雄地方法院民事判決  九十二年度訴字第二三四五號
    原      告  合作金庫銀行股份有限公司
    法定代理人  梁成金
    訴訟代理人  甲○○
                乙○○
    被      告  丙○○
右當事人間清償債務事件，於民國九十二年九月十五日言詞辯論終結，本院判決如左
：
    主      文
被告應給付原告新台幣貳佰拾萬元，及均自民國九十二年一月十八日起至清償日止
，其中新台幣壹佰捌拾肆萬元部分，按週年利率百分之八點五五九計算，另新台幣肆
拾陸萬元部分，按週年利率百分之九點三零九計算之利息，並均自民國九十二年二月
十九日起至清償日止，逾期在六個月以內者，分別按上開利率百分之十，逾期超過六
個月者，分別按上開利率百分之二十計算之違約金。
訴訟費用由被告負擔。
    事      實
甲、原告方面：
  一、聲明：如主文所示。
  二、陳述：
      被告經借款人蔡啟進邀同擔任連帶保證人，於民國九十一年六月十八日向原告
      借用新台幣（下同）二百三十萬元，約定借款期限為自九十一年六月十八日起
      至九十二年五月二十二日止，並約定其中本金一百八十四萬部分，依基本放款
      利率加碼年息百分之一點五即依週年利率百分之八點五五九，另本金四十六萬
      元部分，依基本放款利率加碼年息百分之二點五即依週年利率百分之九點三零
      九計算利息，且約定分期按月於十八日繳付利息，本金則到期一次清償。並約
      定如未按期給付，即喪失期限利益，全部債務均視為到期。且如逾期清償，在
      六個月以內者，按上開利率百分之十，超過六個月者，按上開利率百分之二十
      計付違約金。詎被告自九十二年一月十八日起即未按期繳付利息，尚積欠本金
      二百三十萬元及利息、違約金未清償。經向被告催討，仍置之不理。為此依消
      費借貸及連帶保證契約之約定提起本件訴訟。
  三、證據：提出本票、授信約定書、放款帳務資料查詢單、優惠利率核定表暨基本
      放款利率變動表各一件為證。
乙、被告方面：
  一、聲明：原告之訴駁回。
  二、陳述：
      被告確實經借款人蔡啟進邀同擔任係爭借款之連帶保證人，並簽署本票及授信
      約定書，被告不知借款人蔡啟進何以未按期繳付貸款，然其目前亦無資力償還
      該未繳付之貸款金額。
    理      由
一、本件原告主張被告經借款人蔡啟進邀同擔任連帶保證人，於九十一年六月十八日
    向原告借用二百三十萬元，約定借款期限為自該日起至九十二年五月二十二日止
    ，並約定其中本金一百八十四萬元部分，依週年利率百分之八點五五九；本金四
    十六萬元部分，依週年利率百分之九點三零九計算利息，且分期按月於十八日繳
    付利息，如未按期給付，全部債務即均視為到期。惟被告自九十二年一月十八日
    起即未按期繳付前開利息，經原告催討仍未清償，被告尚積欠原告本金二百三十
    萬元，及如主文所示之利息及違約金尚未清償等事實，業據提出本票、授信約定
    書、放款帳務資料查詢單、優惠利率核定表暨基本放款利率變動表各一件為證。
    而被告對於其擔任系爭借款之連帶保證人，並積欠原告上開本金及利息、違約金
    未清償乙節，亦不加爭執。且本院核閱上開本票、授信約定書、放款帳務資料查
    詢單、優惠利率核定表暨基本放款利率變動表等內容，均與原告所述相符。至被
    告辯稱其目前無力償還系爭借款云云，縱認屬實，亦屬債務人事後清償能力之問
    題，並不影響系爭債務之成立與效力，是被告所辯，並非可採。原告之主張，自
    堪信為真實。
三、按借用人應於約定期限內，返還與借用物種類、品質、數量相同之物。又遲延之
    債務，以支付金錢為標的者，債權人得請求依法定利率計算之遲延利息。但約定
    利率較高者，仍從其約定利息。再當事人得約定債務人不履行債務時，應支付違
    約金。民法第四百七十八條前段、第二百三十三條第一項、第二百五十條第一項
    分別定有明文。再數人負同一債務，明示對於債權人各負全部給付之責任者，為
    連帶債務。民法第二百七十二條第一項已有明文。而所謂連帶保證債務，係指保
    證人與主債務人負同一債務，對於債權人各負全部給付之責任者而言，此參照民
    法第二百七十二條第一項規定連帶債務之文義甚明。最高法院四十五年度第一四
    二六號判例亦同此見解。是以連帶保證人仍與主債務人就同一債務，負連帶清償
    之責任。又連帶債務人之債權人，得對於債務人中之一人或數人，或其全體，同
    時或先後請求全部或一部之給付。且連帶債務未全部履行前，全體債務人仍負連
    帶責任，民法第二百七十三條亦定有明文。本件借款人蔡啟進因未依約清償本息
    ，依其與原告間所定之消費借貸契約之約定，全部債務視為立即到期。又被告為
    本件借款之連帶保證人，依前開規定，就原告債權未受清償部分，自應負連帶清
    償責任。從而，原告依消費借貸及連帶保證契約之約定請求被告給付二百三十萬
    元，及如主文所示之利息、違約金，即屬正當，應予准許。
據上論結，原告之訴為有理由，依民事訴訟法第七十八條，判決如主文。
中      華      民      國    九十二    年      九      月    二十五    日
                              臺灣高雄地方法院民事第五庭
~B法      官  汪怡君
右正本係照原本做成。
如不服本判決，於送達後二十日內向本院提出上訴狀。
中      華      民      國    九十二    年      九      月    二十五    日
~B書  記  官  董明惠


司法院資訊處製作；財團法人民間司法改革基金會備份。
